臺灣高雄地方法院刑事判決　　　　　　　100年度易字第292號
公　訴　人　臺灣高雄地方法院檢察署檢察官
被　　　告　陳麗文
上列被告因詐欺案件，經檢察官提起公訴（99年度偵緝字第2550號
），本院判決如下：
    主  文
陳麗文幫助犯詐欺取財罪，處有期徒刑貳月，如易科罰金，以新
臺幣壹仟元折算壹日。
    事  實
一、陳麗文明知社會上詐騙案件層出不窮，並依一般社會生活之
    通常經驗，可預見將自己之銀行帳戶存摺、金融卡併密碼等
    物品交付他人使用，將遭詐騙集團利用作為人頭帳戶，便利
    詐騙集團成員得詐使不特定之被騙民眾將款項匯入該人頭帳
    戶並提領，達到詐騙集團成員隱匿身分之效果而增加查緝困
    難，詎仍基於幫助詐欺取財之不確定故意，於民國99年4 月
    5 日至同年4 月6 日間之某時許，在高雄火車站附近某處將
    其所申辦聯邦商業銀行五甲分行（下稱聯邦銀行五甲分行）
    帳號000000000000號帳戶之存摺、提款卡及密碼交付予真實
    姓名年籍均不詳之詐騙集團成員，容任詐騙集團所屬成員使
    用該帳戶作為人頭帳戶，以供受騙被害人匯入款項用途，該
    詐騙集團成員隨即基於意圖為自己不法所有之詐欺取財犯意
    ，於99年4 月6 日22時29分許，以網路購物客服人員之名義
    ，撥打電話予翁禎翎佯稱：翁禎翎前經由網路所為購物交易
    ，因轉帳交易操作錯誤，致付款方式遭設定為分期付款，須
    依指示操作自動櫃員機，始可即時取消分期付款設定云云，
    致翁禎翎陷於錯誤，而依指示於同日23時49分許、23時52分
    許及翌日0 時41分許，先後利用設置於臺北市某處之聯邦銀
    行自動櫃員機，分別轉帳新臺幣（下同）98,000元、2,000
    元及100,000 元至陳麗文上開聯邦銀行五甲分行帳戶內。嗣
    翁禎翎察覺有異後報案，經警循線查獲，始悉上情。
二、案經臺南市政府警察局第六分局報告臺灣臺南地方法院檢察
    署呈請臺灣高等法院檢察署檢察長令轉臺灣高雄地方法院檢
    察署偵查起訴。
    理  由
壹、程序方面：
    按被告以外之人於審判外之陳述，雖不符刑事訴訟法第159
    條之1 至第159 條之4 之規定，而經當事人於審判程序同意
    作為證據，法院審酌該言詞陳述或書面陳述作成時之情況，
    認為適當者，亦得為證據；又當事人、代理人或辯護人於法
    院調查證據時，知有第159 條第1 項不得為證據之情形，而
    未於言詞辯論終結前聲明異議者，視為有前項之同意，刑事
    訴訟法第159 條第1 項、第159 條之5 分別定有明文。查本
    判決所引用屬於傳聞證據之部分，均已依法踐行調查證據程
    序，且當事人於審判程序亦同意作為證據，而經本院審酌證
    據資料作成時之情況，並無違法不當及證明力明顯過低之瑕
    疵，亦無依法應排除其證據能力之情形，認以之作為證據應
    屬適當，故自有證據能力。
貳、實體方面：
一、訊據被告陳麗文固坦承聯邦銀行五甲分行帳號000000000000
    號帳戶係由其申設，並於上揭時地交付該帳戶之存摺、提款
    卡暨密碼予他人等事實，惟矢口否認涉有幫助詐欺取財犯行
    ，辯稱：伊當時是經由報載求職廣告撥打電話應徵手機宅便
    員工作，對方表明需提供自身帳戶作為薪資入帳使用，伊始
    於依指示前往高雄火車站附近交付帳戶存摺、提款卡暨密碼
    予對方，伊並無幫助詐欺犯意云云，經查：
(一)、聯邦銀行五甲分行帳號號000000000000號帳戶係由被告所申
    設，被害人翁禎翎於99年4 月6 日22時29分許遭真實姓名年
    籍不詳之詐騙集團成員以網路購物帳務設定有誤為由，通知
    前往自動櫃員機依指示操作，先後匯款如犯罪事實欄所載款
    項至被告之上揭帳戶內，而遭詐騙等情，除據證人即被害人
    翁禎翎於警詢時證述明確外（見警卷第5 至6 頁），尚有卷
    附臺北市政府警察局中山分局受理詐騙帳戶通報警示簡便格
    式表1 紙、內政部警政署反詐騙諮詢專線紀錄表1 份、交易
    明細表3 紙、聯邦銀行五甲分行帳號000000000000號帳戶基
    本資料暨交易明細表等件為憑（見警卷第10頁、第16至17頁
    、第31至32頁、第35頁），是被告前開聯邦銀行五甲分行帳
    戶確係經詐騙集團使用作為詐騙工具之事實，堪以認定。
(二)、其次，關於被告上開帳戶何以遭詐騙集團使用作為詐騙工具
    一節，被告於偵訊時初稱：因不慎遺失上揭帳戶存摺、提款
    卡，且不及掛失，始遭詐騙集團取得作為詐騙工具，但並未
    將提款密碼寫在存摺或提款卡上云云（見偵一卷第15頁），
    嗣於本院100 年1 月9 日調查程序期日、同年2 月16日準備
    程序期日改稱：伊當時因看報紙應徵工作，始交付帳戶存摺
    、提款卡暨密碼予對方，不記得當時找何工作云云（見本院
    審易卷第23頁、第28頁），復於同年2 月16日具狀陳稱：當
    時係伊之配偶藍明宏要找工作，始由伊提供上開帳戶予對方
    云云（見本院審易卷第31頁），再於本院100 年5 月13日調
    查程序期日供稱：伊係於98年4 、5 月間看報紙得知有手機
    送貨員工作，並依對方要求前往高雄火車站交付帳戶存摺、
    提款卡暨密碼作為薪資轉帳用途，對方說隔天就可以上班，
    但隔了半個月均未接獲通知云云（見本院卷第50頁），另於
    本院審理期日時供稱：帳戶存摺、提款卡暨密碼係於99 年4
    月5 日後某日為應徵工作而交付云云（見本院卷第129 頁）
    ，參以被告歷次供述內容，其就帳戶遭詐騙集團取得之原因
    究係因遺失抑或為應徵工作而交付，又若為應徵工作而交付
    ，究係其本人抑或其配偶藍明宏應徵工作、所應徵工作具體
    內容為何、應徵工作交付帳戶之時間究係為98年4 、5 月間
    抑或99年4 月5 日之後等各情，其前後供述內容，均非一致
    ，故被告於本院審理時辯稱係為應徵工作而誤交帳戶云云，
    是否屬實，已非無疑；況且，一般人對於日常生活中所發生
    之事實記憶內容，往往隨時間經過而逐漸淡忘或模糊，此為
    眾所周知之理，參以被告於本院100 年1 月9 日調查程序期
    日、同年2 月16日準備程序期日之供述內容，猶稱：不知當
    時所應徵工作具體內容等語，然至與其所稱應徵工作時間相
    隔年餘之本院100 年5 月13日調查程序期日，被告卻能具體
    陳述應徵工作內容為手機送貨員云云，此實亦與常理有所悖
    離；甚者，金融機構帳戶，事關存戶個人財產權益之保障，
    與存戶之存摺、金融卡及密碼結合，其專屬性、私密性更形
    提高，若落入不明人士手中，極易被利用為取贓之犯罪工具
    ，是一般人均有妥為保管以防止他人盜用之認識，倘不慎若
    入他人手中，衡情均會報案或掛失，以免帳戶遭冒用產生糾
    紛，惟被告於將帳戶交付他人後迄至本件詐騙集團利用該帳
    戶實施詐騙行為時為止，均未為任何掛失或報案行為一節，
    業據被告所自承，再佐以被告前述：交付帳戶存摺、提款卡
    暨密碼予對方時，對方說隔天就可以上班，但隔了半個月均
    未接獲通知等語，可知，設若被告果因應徵工作而不慎將帳
    戶存摺、提款卡暨密碼誤交他人，理應於對方未依約於交付
    翌日為工作通知時，即應察覺有異，並即時辦理掛失或報案
    等處置，惟被告竟未為任何處置，徵諸此情，益見被告前揭
    辯稱係因應徵工作而誤提供帳戶存摺、提款卡暨密碼予詐騙
    集團云云，洵難採信。
(三)、又近年來不法犯罪集團利用人頭帳戶以行詐騙或恐嚇取財，
    並藉此隱匿渠等犯罪所得，規避檢警等執法人員查緝之事件
    時有所聞，報章雜誌及新聞媒體均多所宣導、批露，是避免
    此等專屬性甚高之金融機構帳戶被不法行為人利用為詐財之
    工具，應係一般人於生活中所易於體察之常識，茍見他人不
    自己申請開立帳戶，反係蒐集不特定人之帳戶使用，衡情應
    可預見被蒐集之帳戶乃可能被利用為與財產犯罪有關之工具
    ，此情應為被告所知悉，此由被告於本院準備程序期日供稱
    ：我之前有看過將帳戶交付給他人遭詐騙集團利用作為詐騙
    工具的類似新聞報導等語（見本院卷第62頁），亦可佐徵。
    職是，被告既可預見詐騙集團極有可能利用該帳戶作為不法
    用途，竟仍交付帳戶任由詐騙集團使用該帳戶作為詐騙被害
    人之工具，足見被告確有幫助詐欺取財之不確定故意甚明。
(四)、綜上各情，被告辯稱係因應徵工作而交付提款卡暨密碼一節
    ，不足採為有利於其之認定，被告將上開帳戶提款卡暨密碼
    交予詐騙集團使用，以容任他人用以詐騙之事實，當屬事證
    明確，被告犯行洵堪認定，應依法論科。
二、論罪科刑：
    按刑法上之幫助犯，係對於犯罪與正犯有共同之認識，而以
    幫助之意思，對於正犯資以助力，而未參與實施犯罪之行為
    者而言（參見最高法院75年度臺上字第1509號、84年度臺上
    字第5998號、88年度臺上字第1270號判決意旨）。是以，如
    未參與實施犯罪構成要件之行為，且係出於幫助之意思提供
    助力，即屬幫助犯，而非共同正犯。查本案被告提供其金融
    機構帳戶予他人使用，使他人得基於詐欺取財之犯意，向被
    害人施用詐術，致使被害人陷於錯誤而交付款項，以遂行詐
    欺取財之犯行，然被告單純提供其金融機構帳戶予他人使用
    之行為，並不等同於向被害人施以欺罔之詐術行為，此外，
    復無其他證據證明被告有參與詐欺取財犯行之構成要件行為
    ，是被告提供其金融機構帳戶予他人使用之行為，係對於他
    人遂行詐欺取財之犯行資以助力，核其所為，係犯刑法第30
    條第1 項、第339 條第1 項幫助詐欺取財罪。又被告係幫助
    犯，其犯罪情節較正犯輕微，爰依刑法第30條第2 項規定，
    按正犯之刑減輕之。爰審酌被告提供金融機構之帳戶存摺、
    提款卡暨密碼予詐騙集團使用，不僅造成執法機關不易查緝
    犯罪行為人，助長經濟犯罪風氣，更造成被害人求償上之困
    難，且迄今猶未賠償被害人所受損害，實非足取，暨兼衡被
    告犯罪手段、家庭狀況、智識程度及被害人所受損害金額共
    計200,000 元等一切情狀，量處如主文所示之刑，併諭知易
    科罰金之折算標準，以資儆懲。
據上論斷，應依刑事訴訟法第299條第1項前段，刑法第339條第1
項、第30條第1 項前段、第2 項、第41條第1 項前段，刑法施行
法第1 條之1，判決如主文。
本案經檢察官郭來裕到庭執行職務。
中    華    民    國     100   年    11    月    24   日
                  刑事第十九庭  審判長法  官  陳志銘
                                      法  官  林幸頎
                                      法  官  鄭子文
以上正本證明與原本無異。
如不服本判決應於收受判決後10日內向本院提出上訴書狀，並應
敘述具體理由。其未敘述上訴理由者，應於上訴期間屆滿後20日
內向本院補提理由書(均須按他造當事人之人數附繕本)「切勿逕
送上級法院」。
中    華    民    國     100   年    11    月    24   日
                                      書記官  王立山
附錄本案論罪科刑法條：
中華民國刑法第339條第1項
（普通詐欺罪）
意圖為自己或第三人不法之所有，以詐術使人將本人或第三人之
物交付者，處 5 年以下有期徒刑、拘役或科或併科 1 千元以下
罰金。